【裁判字號】    98,訴,2552
【裁判日期】    990513
【裁判案由】    公路法
【裁判全文】
臺北高等行政法院判決
                                     98年度訴字第02552號
                                     99年4月29日辯論終結
原      告  甲○○
被      告  金門縣政府
代  表  人  乙○○（縣長）住同.
                          送達.
訴訟代理人  庚○○
            己○○
上列當事人間公路法事件，原告不服交通部中華民國98年9 月22
日交訴字第0980046256號訴願決定，提起行政訴訟，本院判決如
下：
    主  文
原告之訴駁回。
訴訟費用由原告負擔。
    事實及理由
一、本件被告代表人於訴訟進行中由李炷烽變更為乙○○，茲據
    被告現任代表人依法具狀向本院聲明承受訴訟，核無不合，
    應予准許。
二、事實概要：原告駕駛其所有之5F-2880 號自用小客車，未經
    申請核准，於民國（下同）98年3 月16日7 時24分許，於中
    壢市○○路攬客載乘至中壢火車站，收取車資新臺幣（下同
    ）100 元，經桃園縣政府警察局中壢分局員警攔檢查獲，並
    移送交通部公路總局新竹區監理所中壢監理站（下稱中壢站
    ）處理，經中壢站以交通部公路總局新竹區監理所98年4 月
    7 日交竹監字第53000156號舉發違反汽車運輸業管理事件通
    知單，舉發原告違反公路法第77條第2 項規定，並將全案移
    由被告所屬金門縣公路監理所辦理。被告審查後以原告前揭
    行為違反汽車運輸業管理規則第138 條規定，以98年5 月25
    日00-00000000 號違反汽車運輸業管理事件處分書（下稱原
    處分書），依違反公路法第77條第2 項規定裁處原告5 萬元
    罰鍰並吊扣牌照2 個月。原告不服，提起訴願遭決定駁回，
    遂提起本件行政訴訟。
三、本件原告起訴主張：98年3 月16日7 時24分許原告駕駛所有
    之5F-2880 號自用小客車，在中壢市○○路、中平路口處為
    桃園縣政府警察局中壢分局交通分隊執勤員警攔檢，惟查獲
    當日原告實係受友人之託接人，而收取100 元走路費，並無
    違法。原告本身是從事室內設計的，不是從事員警所稱之「
    白牌車」行業，當日是受配合的廠商「小陳」（原告不知道
    詳細名稱、年籍資料）來電請託而去載人的，有幫他收100
    元，原告單純是義務幫忙的。攔檢員警戊○○於事後沒有傳
    訊原告前去警局做筆錄，且其製作筆錄有不實之情形。本件
    原告所為與公路法第77條第2 項「未依本法申請核准，而經
    營汽車或電車運輸業者，」之規定不合等語，並聲明求為判
    決：訴願決定、原處分均撤銷。
四、被告則以：(一)本件原告於事實欄所載時、地，駕駛其所有之
    5F-2880 號自用小客車，未經申請立案而經營計程車客運業
    業務，其由元化路北京大廈至中壢火車站，車資新台幣100
    元，此有交通部公路總局新竹區監理所98年3 月16日交竹監
    字第53000156號通知單、乘客丁○○於警察機關所做之談話
    筆錄附卷可稽。原處分裁處原告5 萬元罰鍰並吊扣系爭車輛
    牌照2 個月，洵無不合。況本件乘客丁○○於警察機關所做
    之談話筆錄：（問）「妳所乘坐的這輛車是何公司？何車號
    ？聯絡方式？」（答）「我不知道是何公司，我不知道車號
    多少。我不知道。」是原告顯非經由朋友之託而搭載乘客，
    否則乘客豈有不知乘坐車輛之車號及聯絡方式。是原告所辯
    顯係卸責之詞，不足採信。依公路法第2 條第11款之規定，
    汽車運輸業係指以汽車經營客、貨運輸而受報酬之事業，是
    該款所謂之「經營」即須合致「運輸（客、貨運）」及「受
    領報酬（搭載乘客與當事人間就車資已有合意）」兩項構成
    要件，是則違反同法第77條第2 項之處罰對象即應為未依申
    請核准而經營汽車運輸業之行為人。(二)公路法第2 條第11款
    之規定，汽車運輸業係指以汽車經營客、貨運輸而受報酬之
    事業，是該款所謂之「經營」即須合致「運輸（客、貨運）
    」及「受領報酬（搭載乘客與當事人間就車資已有合意）」
    兩項構成要件，是則違反同法第77條第2 項之處罰對象即應
    為未依申請核准而經營汽車運輸業之行為人。(三)按另原處分
    有關吊扣系爭車輛牌照2 個月部分，因一旦查獲行為人確有
    以系爭車輛違法經營汽車運輸業務之事實，公路主管機關即
    可依公路法第77條第2 項規定吊扣或吊銷該非法營業之車輛
    ，以阻止行為人以該車持續為違規營業工具，並依自用車違
    規營業處罰基準表第3 點規定，自用小客車第1 次違規營業
    即應吊扣該違規營業車輛牌照2 個月，則原處分有關吊扣原
    告車輛牌照2 個月部分，亦無違誤等語置辯，並聲明駁回原
    告之訴。
五、按「本法用詞定義如左：…十一、汽車或電車運輸業：指以
    汽車或電車經營客、貨運輸而受報酬之事業。…」、「公路
    汽車運輸，分自用與營業兩種。」、「（第1 項）汽車或電
    車運輸業，違反依第79條第5 項所定規則者，由公路主管機
    關處新臺幣9 千元以上9 萬元以下罰鍰，並得按其情節，吊
    扣其違規營業車輛牌照1 個月至3 個月，或定期停止其營業
    之一部或全部，並吊銷其非法營業車輛之牌照，或廢止其汽
    車運輸業營業執照及吊銷全部營業車輛牌照。（第2 項）未
    依本法申請核准，而經營汽車或電車運輸業者，處新臺幣5
    萬元以上15萬元以下罰鍰，並勒令其停業，其非法營業之車
    輛牌照並得吊扣2 個月至6 個月，或吊銷之。」、「汽車及
    電車運輸業申請資格條件、立案程序、營運監督、業務範圍
    、營運路線許可年限及營運應遵行事項與對汽車及電車運輸
    業之限制、禁止事項及其違反之罰鍰、吊扣、吊銷車輛牌照
    或廢止汽車運輸業營業執照之要件等事項之規則，由交通部
    定之。」公路法第2 條第11款、第34條第1 項前段、第77條
    第1 項、第2 項、第79條第5 項分別定有明文。又「未經申
    請核准而經營汽車運輸業者，應依公路法第77條第2 項之規
    定舉發。」則經汽車運輸業管理規則第138 條揭明。
六、經查，本件原告駕駛其所有之5F-2880 號自用小客車，於98
    年3 月16日7 時24分許未依公路法申請核准，即經營汽車運
    輸業，自中壢市○○路載運訴外人丁○○至中壢火車站，並
    收取車資100 元等情，業經事發時執勤警員戊○○到庭陳稱
    ：「當時我本是值6-8 點的巡邏勤務，巡邏完畢後，我就到
    中壢火車站作重點守望的勤務，然後我看到原告駕駛上揭小
    客車搭載乘客繞過中壢火車站前圓環後，行駛到中和路、中
    平路口讓乘客下車，我的直覺認為該車就是中壢市常見所謂
    的「白牌車」（「白牌車」係指以自用小客車載客營業使用
    ，即係當作計程車營業使用之自用小客車）…攔查後，我將
    司機、乘客分開作談話筆錄，當時乘客有說出是從中壢的北
    京大廈搭乘到中壢火車站，車資為100 元…」、「因當時原
    告消極不配合，不於談話筆錄上簽名，故於原告之被談話人
    欄部分，原告並沒有簽名。」等語屬實，與乘客丁○○到庭
    證稱：「（認識甲○○嗎？與其關係為何？）不認識，沒有
    關係，僅於98年3 月16日7 時許我有搭乘其所駕駛之車輛在
    中壢市○○路、中平路口被警查獲。」、「我…從中壢市○
    ○路北京大廈搭乘至中壢火車站，我們在下車時，被警查獲
    …」、「我是打電話叫車的…是在路上看到叫車專線的電話
    去叫車，車子就來了…」、「（車資如何計算？）我是在上
    車時，才問要中壢火車站的車資多少錢，他說100 元…」等
    語互核相符（準備程序筆錄附本院卷第72-75 頁參照），並
    有被告所屬新竹區監理所98年4 月7 日交竹監字第53000156
    號舉發違反汽車運輸業管理事件通知單、汽車車籍查詢等件
    影本附卷可稽（原處分卷第4 頁、本院卷第57頁參照），而
    審諸警員戊○○、乘客丁○○與原告宿無怨隙，要無設詞構
    陷之理，所稱各語自堪信為真實，從而，原告透過電話叫車
    方式，以自用小客車經營客運而收受報酬一節，即堪認定。
    而原告就此雖主張「民駕自小客在家是接到朋友去幫忙接一
    位人下車收100 元走路費，難道汽油錢不用錢…」、「當日
    是受配合的廠商「小陳」（原告不知道詳細名稱、年籍資料
    ）來電請託而去載人的，有幫他收100 元」，並無違規營業
    之事云云，惟其亦稱不知「小陳」詳細姓名及年籍資料，此
    外復未能另行舉證證明所稱各語為真，是其上開主張自難信
    為真實。況「駕駛自用小客車載送搭車者，而要求分擔汽油
    錢，係以提供勞務而取得代價，即屬營業行為」前經最高行
    政法院（89年7 月1 日改制前為行政法院）著有74年度判字
    第576 號判決意旨可參，是原告既不爭執其有收100 元走路
    費之事，則其提供勞務而取得代價，確屬營業行為，自堪認
    定。從而，原處分以原告未依本法申請核准，經營汽車或電
    車運輸業予以裁罰，於法並無違誤。
七、末按自用小客車、自用小貨車第一次違規營業者「處該行為
    人新臺幣五萬元罰鍰，並吊扣車輛所有人該次規營業車輛牌
    照二個月。」為公路法之中央主管機關交通部94年5 月27日
    以交路(一)00000000000 號令修正發布之自用車違規營業處罰
    基準表揭明，核其基準，係就自用車車種及違規次數加以分
    類，區分嚴重程度，訂定裁罰原則，以利不同案件違規情事
    ，得適用相同裁罰原則，為細節性、技術性之規定，與法律
    授權目的尚無牴觸。從而，被告處理相關事件援引上開處罰
    基準作成行政處分，自屬適法。又汽車運輸業經營者應依法
    申請法有明文，藉對非法營業車輛之管制，以保障合法業者
    之經營權及有效管理大眾運輸業者，增進公共福利與交通安
    全。本件原告所有車牌號碼5F- 2880號汽車為自用小客車，
    非屬營業汽車（汽車車籍查詢附本院卷第57頁參照），原告
    知之甚詳，是其如欲以之為營業運輸，原應注意依法申請獲
    准始得經營，詎其未疏未注意依法申請而為上開違章行為，
    自難謂無過失而應受罰，從而，被告審酌原告違章情節之輕
    重及衡酌上開處罰基準表規定，裁處原告罰鍰5 萬元，並吊
    扣其所有之系爭車輛牌照2 個月，揆諸前揭規定，尚無違誤
    。
八、綜上所述，原處分認事用法並無違誤，訴願決定遞予維持，
    亦無不合，原告起訴請求判決如其訴之聲明所示，為無理由
    ，應予駁回。
九、本件事證已臻明確，兩造其餘攻擊、防禦方法，經核與判決
    之結果不生影響，無庸逐一論述，併予敘明。
十、據上論結，本件原告之訴為無理由，爰依行政訴訟法第98條
    中    華    民    國    99    年    5     月  13  日
                  臺北高等行政法院第五庭
                              審判長法  官  黃清光
                                    法  官  程怡怡
                                    法  官  周玫芳
上為正本係照原本作成。
如不服本判決，應於送達後20日內，向本院提出上訴狀並表明上
訴理由，如於本判決宣示後送達前提起上訴者，應於判決送達後
20日內補提上訴理由書（須按他造人數附繕本）。
中    華    民    國    99    年     5    月   13     日
                                    書記官  何閣梅


司法院資訊處製作；財團法人民間司法改革基金會備份。
